臺灣高等法院刑事裁定　　　　　　　　100年度毒抗字第198號
抗　告　人
即　被　告　賴冠蓁
上列抗告人因違反毒品危害防制條例案件，不服臺灣板橋地方法
院，中華民國100年5月5日所為送觀察勒戒之裁定（100年度毒聲
更字第1號），提起抗告，本院裁定如下：
    主  文
抗告駁回。
    理  由
一、按犯第10條之罪者，檢察官應聲請法院裁定，或少年法院（
    地方法院少年法庭）應先裁定，令被告或少年入勒戒處所觀
    察、勒戒，其期間不得逾2月，毒品危害防制條例第20條第1
    項定有明文。
二、抗告人即被告賴冠蓁基於施用第二級毒品甲基安非他命之犯
    意，於民國99年9月30日下午5時分許為警採尿時點回溯96小
    時內某時，在不詳地點，施用第二級毒品甲基安非他命1次
    。嗣於99年9月30日下午3時35分許，因被告賴冠蓁之友人高
    培師涉犯違反槍砲彈藥刀械管制條例案件，為警持法院核發
    之搜索票，並經被告賴冠蓁同意，在其位於臺北縣蘆洲市（
    現改制為新北市蘆洲區○○○路343之2號2樓住處執行搜索
    ，當場查獲施用毒品之器具1支。訊據被告於警詢及偵查時
    矢口否認有何施用毒品之犯行，惟被告為警查獲後經採尿送
    驗，結果呈安非他命、甲基安非他命陽性反應，有台灣檢驗
    科技股份有限公司於99年10月15日之濫用藥物檢驗報告（報
    告編號:UL/2010/A0058）、桃園縣政府警察局龜山分局被採
    尿人尿液暨毒品真實姓名與編號對照表各1紙附卷可稽，並
    有搜索票、被告之自願受搜索同意書、桃園縣政府警察局龜
    山分局搜索扣押筆錄、扣押物品目錄表、扣押物品收據證明
    書各1紙、現場照片3張在卷可憑，復有扣案施用吸食器1支
    可資佐證，足認被告確於上揭時間有施用第二級毒品甲基安
    非他命之事實，是被告施用毒品犯行堪予認定。從而，原審
    法院依檢察官之聲請，及依毒品危害防制條例第20條第1項
    、觀察勒戒處分執行條例第3條第1項規定，裁定將被告送勒
    戒處所觀察、勒戒，於法並無不合。
三、抗告意旨略以：
  (一)桃園縣政府警察局龜山分局警員執行搜索、扣押之程序與法
    未合，所扣押之「安非他命吸食器」即無證據能力：本案執
    行員警故持臺灣板橋地方法院99年度聲搜字第2440號搜索票
    執行搜索，惟該處所並非受搜索人高培師之住處，即應經被
    告同意始得為之，被告迫於自願受搜索同意書簽名並非基於
    真摯之同意，所為之搜索程序自非合法。故扣案之「安非他
    命吸食器」屬違法之搜索程序所取得之衍生證據，即不得作
    為證據而無證據能力。
  (二)被告賴冠蓁並非現行犯，桃園縣政府警察局龜山分局員警執
    行逮捕之強制處分亦屬違法：被告於警員違法執行搜索、扣
    押之同時，並非犯罪實施中或實施後及時發覺，亦非持有凶
    器、贓物或其他物件顯可疑為犯罪人，自無現行犯或準現行
    犯規定之適用，本案桃園縣政府警察局龜山分局警員所為之
    逮捕即不得謂合法。
  (三)警方採集被告尿液之刑為並未符合相關作業流程，此瑕疵已
    有影響檢驗結果之虞，原審未傳喚執行員警到庭，自不得以
    該濫用藥物檢驗報告即裁定將被告送勒戒處所觀察、勒戒：
    本案執行採尿員警並未依相關規定採尿程序為之，僅於被告
    家中垃圾桶內之飲料空罐作為採尿容器，係攜回警局後，始
    倒入制式採尿容器送往鑑定機關檢驗，要難證明被告家中垃
    圾桶內飲料灌所採之尿液與送驗之尿液相同。故採尿之過程
    可能因尿液未封緘，而受有污染或遭調換等情形，甚至影響
    檢驗結果，實對被告權利影響重大，原審亦未傳喚執行員警
    到庭以釐清本案真相，原審僅以被告當日未即時對採尿過程
    加以質疑而認該瑕疵已治癒，認事用法實有違誤，故本件尿
    液採集之過程因有重大瑕疵，自應排除該濫用藥物尿液檢驗
    報告之證據能力，而不得作為被告施用第二級毒品之證據。
  (四)原審認事用法已有上開違誤之處，且濫用藥物尿液檢驗報告
    因司法警察違法強制採集而無證據能力。為此，懇請鈞院鑒
    核，賜撤銷原裁定，並發回原審法院更為裁定等語。
四、經查：
  (一)桃園縣政府警察局龜山分局於99年9月30日下午3時35分許，
    持臺灣板橋地方法院核發之99年度聲搜字第2440號搜索票（
    案由：槍砲彈藥刀械管制條例，受搜索人：高培師，處所：
    臺北縣蘆洲市○○路343之2號2樓），在搜索票上所載之前
    述處所執行搜索，且經被告賴冠蓁之同意而執行搜索，故警
    方在臺北縣蘆洲市○○路343之2號2樓處進行搜索，自屬合
    法。被告賴冠蓁辯稱：被告迫於自願受搜索同意書簽名並非
    基於真摯之同意，所為之搜索程序自非合法云云，惟被告賴
    冠蓁為成年之人，並於自願受搜索同意書上親自簽名並捺印
    ，自應認其同意警方搜索一事有所認識，且被告賴冠蓁於警
    方搜索完畢後詢問時亦未抗辯搜索程序不合法，並供稱：（
    問：警方於99年9月30日15時35分許，持臺灣板橋地方法院
    核發之99年聲搜字第2440號搜索票，前往臺北縣蘆洲市○○
    路343之2號2樓執行搜索，當時你人在何處？是否全程陪同
    ？）我剛好要打開門進入我住處。我有全程陪同；（問：警
    方執行搜索時，是否有表明身分？及告知因何案由執行搜索
    並出示搜索票？）有的。槍砲彈藥管制條例等語（見偵查卷
    第9頁），均足認警方係以正當之手段徵得被告賴冠蓁之同
    意而入內執行搜索，被告賴冠蓁抗辯搜索程序不合法，其所
    衍生之證據，即不得作為證據而無證據能力云云，自屬無由
    。
  (二)按現行犯，不問何人得逕行逮捕之。犯罪在實施中或實施後
    即時發覺者，為現行犯。有下列情形之一者，以現行犯論：
    一、被追呼為犯罪人者。二、因持有兇器、贓物或其他物件
    、或於身體、衣服等處露有犯罪痕跡，顯可疑為犯罪人者，
    刑事訴訟法第88條定有明文。警方既然在被告賴冠蓁的住處
    內發現前述時常被施用毒品者拿來作為施毒所用之物，客觀
    上，被告賴冠蓁因持有該物品，顯可疑為施用毒品之犯罪人
    ，則依據刑事訴訟法第88條第3項第2款、第1項之規定，被
    告賴冠蓁為準現行犯，警方自得逕予逮捕。又按「檢察事務
    官、司法警察官或司法警察因調查犯罪情形及蒐集證據之必
    要，對於經拘提或逮捕到案之犯罪嫌疑人或被告，得違反犯
    罪嫌疑人或被告之意思，採取其指紋、掌紋、腳印，予以照
    相、測量身高或類似之行為；有相當理由認為採取毛髮、唾
    液、尿液、聲調或吐氣得作為犯罪之證據時，並得採取之」
    ，為刑事訴訟法第205條之2所明定，故警方依據同法第205
    條之2規定，對被告賴冠蓁實施採尿送驗，於法自無不合。
    被告曲解法律規定，或以己意解釋準現行犯之構成要件，並
    推論自身並不符合現行犯或準現行犯之規定，容有誤會。
  (三)再者，被告賴冠蓁於99年9月30日警詢時亦供稱：（問：本
    分局於99年9月30日17時許，所採集尿液之2罐尿瓶是否經你
    親自洗、封、裝再加捺印之尿液？）是的無誤等語（見偵查
    卷第10頁），其又於同日晚上由檢察官訊問時，亦供稱：（
    問：對警局採尿封緘有無意見？是我親自排尿封緘。對採尿
    過程沒有意見等語（見偵查卷第27頁），可見被告賴冠蓁於
    99年9月30日採尿當日對採尿之過程並無任何質疑。然就被
    告賴冠蓁所稱警方在其家中令其當場採尿，並以其家中垃圾
    筒內之飲料空罐作為採尿容器，攜回警局後再倒入制式採尿
    瓶中乙節，經原法院傳喚證人即當日負責筆錄詢問之桃園縣
    政府警察局龜山分局偵查隊偵查佐黃培哲到庭，證人黃培哲
    雖證稱：因為那天她的尿液不是我負責採集的，所以我不太
    記得等語（見原審卷第39頁背面），惟按人體施用甲基安非
    他命後，其主要代謝物中，未改變型態之甲基安非他命占施
    用劑量達43％，安非他命則約為5％；人體若係施用安非他
    命後，主要代謝物中則有未改變型態之安非他命，但無甲基
    安非他命，此經法務部調查局以93年5月4日調科壹字第0936
    2413980號函釋明在案（見原審卷第78頁），本件被告於99
    年9月30日下午經警採集其尿液送驗結果，其尿液中安非他
    命檢驗值為2495ng/ml，甲基安非他命檢驗值為17401 ng/ml
    ，亦有台灣檢驗科技股份有限公司濫用藥物檢驗報告可佐（
    見偵查卷第31頁），此尿液檢驗結果顯然是因為被告賴冠蓁
    人體施用甲基安非他命後代謝所產生的結果，至為灼然。倘
    若被告賴冠蓁並未施用甲基安非他命，縱使將其尿液摻入甲
    基安非他命，則其尿液至多也只能檢驗出「甲基安非他命」
    ，絕不致於一併檢驗出「安非他命」。因此，被告辯稱：採
    尿之過程可能因尿液未封緘，而受有污染或遭調換等情形云
    云，自無足採。從而，本件抗告為無理由，應予駁回。
據上論斷，應依刑事訴訟法第412條，裁定如主文。
中    華    民    國   100    年    6     月    30    日
                  刑事第三庭審判長法  官  陳博志
                                  法  官  許文章
                                  法  官  陳德民
以上正本證明與原本無異。
不得抗告。
                                  書記官  高麗雯
中    華    民    國   100    年    7     月    4     日